【裁判字號】    92,上易,687
【裁判日期】    920827
【裁判案由】    竊盜等
【裁判全文】
臺灣高等法院臺南分院刑事判決              九十二年度上易字第六八七號  孝股
    上  訴  人
    即  被  告  丙○○
右上訴人因竊盜等案件，不服臺灣臺南地方法院九十二年度易字第三七九號中華民國
九十二年六月九日第一審判決（起訴案號：臺灣臺南地方法院檢察署九十一年度偵字
第六二三六號），提起上訴，本院判決如左：
    主  文
原判決撤銷。
丙○○竊盜，累犯，處有期徒刑捌月。
    事  實
一、丙○○（原名劉肇昌），於八十二年間因肅清煙毒條例案件，經臺灣臺南地方法
    院判處有期徒刑三年六月，復經本院駁回上訴確定，於八十七年四月十一日因縮
    短刑期假釋期滿而執行完畢，仍不知悔改；意圖為自己不法之所有，於民國（下
    同）九十一年四月二十二日上午，侵入台南縣新化鎮○○路二三八號乙○○住處
    ，竊取乙○○所有新化中山路郵局帳號000000－0號提款卡一張。得手後
    ，因見提款卡旁有提款卡之密碼，即意圖為自己不法之所有，基於概括犯意，以
    冒用密碼之不正方式，先後於當日上午十一時三十分起至翌（二十三）日凌晨一
    時五時五分許，在附表所示時、地之自動付款設備取得乙○○所有之存款，詐領
    合計新台幣（下同）十三萬元（提款日期、提款金額、提款地點均如附表所示）
    。嗣乙○○於同年五月二日上午委託其母林全月至新化郵局欲領款時，始發覺帳
    戶內存款遭詐領一空，乃報警經警調閱新化鎮農會太平分部提款機監視錄影帶而
    循線查獲丙○○。
二、案經乙○○訴由台南縣警察局新化分局報請臺灣臺南地方法院檢察署檢察官偵查
    起訴。
    理  由
一、訊據上訴人即被告丙○○固坦承於右揭時地持被害人乙○○之郵局提款卡在新化
    鎮農會太平分部自動櫃員機內，輸入密碼而接續三次各提領附表編號一、二、三
    所示共計五萬二千元（附表編號三所示金額為一萬二千元，被告誤記為一萬元）
    等事實，惟矢口否認有何前開竊盜及以不正方法利用自動付款設備詐領被害人乙
    ○○存款之犯行，辯稱：其未侵入被害人住處竊取提款卡，該提款卡是綽號「黑
    仔」的男子所交付，因其向「黑仔」借用三千元，「黑仔」交付該提款卡供其提
    款附表編號一至三之款項，除其中三千元由其取走外，其餘款項均交付「黑仔」
    ；另附表編號四至十之款項均非其所領取，其在經警查獲後，曾要求調取該部分
    領款之提款機照片，但均未調取云云。
二、經查：
  (1)被害人所有新化中山路郵局帳號000000－0號提款卡一張，於前揭處所失
    竊之事實，業據被害人於警訊、偵查及原審審理時指訴明確，且核與證人即其母
    甲○○於警訊及原審審理時證述【前開住宅遭人侵入竊取被害人之財物，事後於
    九十一年五月二日以提款卡領錢時，才發現錢已被盜領】等語，互核相符，並無
    矛盾之處。
  (2)被告於附表一編號一、二、三所示時、地，持被害人提款卡提領附表編號一至三
    所示金額等事實，業據被告自白在卷，且有被告提款之照片、中華郵政股份有限
    公司新營郵局九十二年五月八日營字第○九二五○○○六二七號函暨所附被害人
    儲金簿、帳目明細等附卷為證，被告此部分自白核與事實相符，應可採信。
  (3)被告於九十一年六月十六日警訊、同日檢察官偵查中均供稱：是綽號「黑松」之
    男子交付其提款卡，然於九十一年八月二十日檢察官偵查及九十二年五月二十六
    日原審審理時卻供稱：是綽號「黑仔」之男子交付其提款卡，對於究係綽號「黑
    松」抑或「黑仔」之男子交付提款卡供述不一。
  (4)被告於九十一年六月二十七日檢察官偵查中先稱綽號「黑松」之男子，不知其姓
    名，只知其手機號碼為0000000000號，於九十一年八月二十日因另案
    已經羈押於台灣台南看守所中，而為檢察官提訊時仍稱不知「黑仔」之男子為何
    人，足見被告另案為法院羈押時尚不知綽號「黑松」或「黑仔」之男子為何人，
    僅知其行動電話號碼，惟竟於九十二年五月二十六日原審審理時改稱：「黑仔」
    之男子不是0000000000號行動電話所有人陳客良（經查該門號手機登
    記所有人為陳客良），而是叫歐文生之人云云，則被告於羈押期間如何突然知悉
    綽號「黑仔」之人之姓名，再「歐文生」之人是否即為交付該提款卡之綽號「黑
    仔」之人，已非全然無疑。
  (5)被告雖辯稱向綽號「黑松」、「黑仔」或歐文生之人借款；然【提款卡係個人重
    要之存款或財產資料，常人對提款卡之保管甚為重視，為免他人持提款卡供作犯
    罪之工具，衡情當無隨意交付之理】；而被告於警、偵訊時一再供稱【不知綽號
    「黑松」、「黑仔」之真實姓名或住址】，於原審忽又稱【綽號「黑仔」即歐文
    生】，於本院審理時又稱【我原來不知道他名字，因為那時我收押中，我請我父
    母去小東路那邊的公園問，才知道「黑仔」原來叫歐文生，他家住茄定。】、【
    （你不知道黑仔的住址如何還錢？）他每天晚上都會去小東公園那邊。】（見本
    院九十二年八月十三日審判筆錄），則依被告上開所辯，已前後不符，且被告與
    綽號「黑仔」之歐文生顯非熟識，否則被告豈有不知交付該提款卡之人之真實姓
    名，而忽稱綽號「黑松」、「黑仔」，或稱綽號「黑仔」即歐文生，且不知交付
    該提款卡之人之住所之理，則被告與該名歐文生之人既非熟識，歐文生（即綽號
    「黑松」或「黑仔」之人）衡情豈有【輕易交付該提款卡給被告】之理；又被告
    若果真僅須借用【三千元】，則衡情豈有於短時間內，在附表編號一至三所示時
    、地，連續三次每次提領之金額均高達【一萬餘元至二萬元】之理，被告所辯已
    無足取。
  (6)被告於九十一年六月十六日警訊及同日檢察官偵查中均供稱：我只領五萬二千元
    ，分三次提領，所領的五萬二千元，我將五萬元（應為五萬二千元）交給『黑松
    』，我向他借二千元」云云，然於原審九十二年五月二十六日審理時則供稱：我
    向「黑仔」借三千元，他先叫我提領三千元，後來我又叫我去提五萬元」云云。
    被告究係向「黑仔」借款二千元或三千元？究係先提五萬二千元後，再由其中抽
    二千元或三千元。抑或先提領三千元後再提領五萬二千元？前後供述不一，難以
    採信。而再依附表編號一、二、三所示金額，被告並無單獨提領三千元或二千元
    之金額，更足認被告所辯借款云云，與事實顯有不符，而難以採信。
  (7)再參酌被告住所在台南縣新化鎮○○路二四○號，被害人住所為台南縣新化鎮○
    ○路二三八號觀之，二人居隔鄰，具有顯著之地緣關係，而被告所辯【該提款卡
    係綽號「黑松」（或「黑仔」或歐文生）所交付】，又難以信採，已如前述；而
    被告又於附表編號一至三所示時間，提領高額存款，又為被告自白在卷，並有前
    開証據資料可資參照，足認被告【確有侵入被害人住處竊取上開提款卡】之事實
    ，洵堪認定。
  (8)綜上所述，被告所辯【該提款卡係綽號「黑松」、「黑仔」或「歐文生」之人所
    交付】等語，並無可採，該提款卡顯係被告自被害人家中竊得之物，並連續於附
    表編號一至十所示時、地，自行前往提款。再者，本件被害人之提款卡係九十一
    年四月二十四日遭被告提領，至九十一年六月二十七日經檢察官調閱台南網寮郵
    局及文元郵局提款機之監視錄影帶時，已逾二月之保存期限而無法調得，然依前
    所述，已足認前揭款項皆為被告所詐領，其所辯無非事後卸責之詞不足採信，本
    件事證已甚明確，被告犯行堪以認定。
三、核被告所為，係犯刑法第三百零六條之侵入住居罪、第三百二十條第一項之竊盜
    罪、第三百三十九條之二第一項之以不正方法由自動付款設備取得他人之物罪。
    按被告同日多次詐領他人存款之行為，係因礙於提款卡每次提款金額之限制，而
    於同時同地分次提領，為接續犯；依此被告於同一地點提款機所為數次詐領行為
    ，地點相同，時間緊密相接，顯係基於單一詐領存款之犯意決定分次接續提款，
    在法律評價上應仍屬一行為之接續進行，僅成立一個以不正方法由自動付款設備
    取得他人之物罪。被告先後於三個地點之提款機詐領犯行，時間緊接，手法相同
    ，顯係基於概括犯意而為，應各依連續犯之規定論以一罪，並加重其刑。又被告
    所犯侵入住居罪、竊盜罪與以不正方法由自動付款設備取得財物罪間，有方法結
    果之牽連關係，為牽連犯，應依刑法第五十五條之規定，從較重之竊盜罪論斷。
    再被告於八十二年間因肅清煙毒條例案件，經臺灣臺南地方法院判處有期徒刑三
    年六月，復經本院駁回上訴確定，於八十七年四月十一日因縮短刑期假釋期滿而
    執行完畢，五年以內再犯本件有期徒刑以上之罪，為累犯，依刑法第四十七條規
    定加重其刑。
四、原審以被告罪証明確，而予論罪科刑，固非無見，惟查被告前因八十二年間肅清
    煙毒條例案件，經法院判決確定，且有累犯之適用，原審疏未論及，顯有疏失。
    被告上訴否認犯罪，並以前開情詞置辯，固無理由，但原判決既有上開可議之處
    ，自屬無可維持，應由本院予以撤銷改判。審酌被告犯罪之動機、目的、手段，
    所造成之損害，未賠償被害人分毫暨犯罪後仍矯言掩飾犯行，態度不佳等一切情
    狀，量處有期徒刑八月，以示懲儆。末查被害人於原審審理時雖指稱【其提款卡
    係放置於一盒子內，該盒子有一個鎖被剪掉】云云，然該盒子業經被害人所丟棄
    ，且無其他積極証據足証被告確實持有客觀上足供兇器使用之鐵剪剪掉被害人放
    置提款卡之盒子上的鎖，而竊盜被害人之財物，自難認被告有攜帶兇器加重竊盜
    之事實，附此敘明。
據上論結，應依刑事訴訟法第三百六十九條第一項前段、第三百六十四條、第二百九
十九條第一項前段、第三百零六條、第三百二十條第一項、第三百三十九條之二第一
項、第五十五條、第四十七條，罰金罰鍰提高標準條例第一條前段，判決如主文。
本案經檢察官蘇南桓到庭執行職務
中      華      民      國    九十二    年      八      月    二十七    日
                                  臺灣高等法院臺南分院刑事第四庭
                                          審判長法官  鄭  文  肅
                                                法官  王  浦  傑
                                                法官  陳  珍  如
右正本證明與原本無異。
不得上訴。
                                          法院書記官  周  美  莉
中    華    民    國      九十二      年      八     月     二十八      日
附錄本案論罪科刑法條全文：
刑    法
第  306 條  無故侵入他人住宅、建築物或附連圍繞之土地或船艦者，處一年以下有
            徒刑、拘役或三百元以下罰金。
            無故隱匿其內，或受退去之要求而仍留滯者，亦同。
第  320 條  意圖為自己或第三人不法之所有，而竊取他人之動產者，為竊盜罪，處
            五年以下有期徒刑、拘役或五百元以下罰金。
            意圖為自己或第三人不法之利益，而竊佔他人之不動產者，依前項之規
            處斷。
            前二項之未遂犯罰之。
第 339-2條  意圖為自己或第三人不法之所有，以不正方法由自動付款設備取得他人
            物者，處三年以下有期徒刑、拘役或一萬元以下罰金。
            以前項方法得財產上不法之利益或使第三人得之者，亦同。
附  表：
┌──┬────┬────┬─────────┐
│編號│提款日期│提款金額│提   款   地   點 │
├──┼────┼────┼─────────┤
│ 一 │均為91.0│20000   │均為新化鎮農會太平│
├──┤4.22    ├────┤分部（新化鎮○○路│
│ 二 │        │20000   │540號）           │
├──┤        ├────┤                  │
│ 三 │        │12000   │                  │
├──┤        ├────┼─────────┤
│ 四 │        │30000   │均為台南網寮郵局（│
├──┤        ├────┤台南市○○路608號 │
│ 五 │        │10000   │）                │
├──┤        ├────┤                  │
│ 六 │        │8000    │                  │
└──┴────┴────┴─────────┘
┌──┬────┬────┬─────────┐
│ 七 │均為91.0│3000    │均為台南文元郵局（│
├──┤4.23    ├────┤台南市○○路365巷1│
│ 八 │        │20000   │號）              │
├──┤        ├────┤                  │
│ 九 │        │6000    │                  │
├──┤        ├────┤                  │
│ 十 │        │1000    │                  │
└──┴────┴────┴─────────┘


司法院資訊處製作；財團法人民間司法改革基金會備份。
